---
title: "Proyecto - Modulo 1"
author: "Sergio Alejandro Paucara Saca"
date: "2024-08-03"
output: html_document
editor_options: 
  chunk_output_type: console
---

# Proyecto 

Este proyecto realiza un web scraping de las últimas noticias de los sitios web "Los Tiempos" y "La Razón". Además, analiza la aparición de una palabra clave *(YPFB)* en los titulares de ambos medios.

# Web Scraping de "Los Tiempos"

El siguiente código extrae los títulos, resúmenes, fechas y secciones de las últimas noticias de "Los Tiempos".


```{r}
# Cargar las bibliotecas necesarias
library(stringr)
library(rvest)
library(dplyr)
library(knitr)

# Inicialización de variables
todos_titulos <- c()
todos_resumenes <- c()
todas_fechas <- c()
todas_secciones <- c()

# Inicialización de variables
base_url<-"https://www.lostiempos.com/ultimas-noticias"

# Inicialización del contador de páginas
page <- 1

# Bucle para realizar el scraping de las primeras 8 páginas
while (page<9) {
  url<-sprintf("%s?page=%d", base_url, page)
  read_wp<-read_html(url)

  titulo<-read_wp %>% html_nodes("div.views-field-title.term-\\[tid\\]") %>% html_text2()
  resumen<-read_wp %>% html_nodes("div.views-field.views-field-field-noticia-sumario") %>% html_text2()
  fecha <-read_wp %>% html_nodes("span.views-field-field-noticia-fecha") %>% html_text2()
  seccion <-read_wp %>% html_nodes("span.views-field-seccion") %>% html_text2()
  
  todos_titulos <- c(todos_titulos, titulo)
  todos_resumenes <- c(todos_resumenes, resumen)
  todas_fechas <- c(todas_fechas, fecha)
  todas_secciones <- c(todas_secciones, seccion)
  
  page<-page+1
}

# Crear un dataframe con los datos extraídos
db_lostiempos<-data.frame(
  titulo=todos_titulos, 
  resumen=todos_resumenes, 
  fecha=todas_fechas, 
  seccion=todas_secciones)

# Guardar el dataframe en un archivo .RData
# save(db_lostiempos, file = "_data/db_lostiempos.RData")

```

# Web Scraping de "La Razón"

El siguiente código extrae los títulos, resúmenes, categorías, autores, fechas y enlaces de las noticias de "La Razón".



```{r}
# Inicialización de variables
titulos_larazon <- c()
resumenes_larazon <- c()
categoria_larazon <- c()
autor_larazon <- c()
fechas_larazon <- c()
link_larazon <- c()

# Definir la URL base
base_url_larazon <- "https://www.la-razon.com/economia"

# Inicialización del contador de páginas
page_lr <- 2

while (page_lr<4) {
  
  url_lr<-sprintf("%s/page/%d", base_url_larazon, page_lr)

  read_ny<-read_html(url_lr)
  
  titulo_lr<-read_ny %>% html_nodes("div.article-meta > a") %>% html_text2()
  resumen_lr<-read_ny %>% html_nodes("div.article-meta > p") %>% html_text2()
  categoria_lr<-read_ny %>% html_nodes("div.article-meta > div > p > a") %>% html_text2()
  autor_lr<-read_ny %>% html_nodes("span.author > a") %>% html_text2()
  fecha_lr<-read_ny %>% html_nodes("span.date > a") %>% html_text2()
  link_lr<-read_ny %>% html_nodes("div.article-meta > a") %>% html_attr("href")

  
  titulos_larazon <- c(titulos_larazon, titulo_lr)
  resumenes_larazon <- c(resumenes_larazon, resumen_lr)
  categoria_larazon <- c(categoria_larazon, categoria_lr)
  autor_larazon <- c(autor_larazon, autor_lr)
  fechas_larazon <- c(fechas_larazon, fecha_lr)
  link_larazon <- c(link_larazon, link_lr)
  
  page_lr<-page_lr+1
}


db_larazon<-data.frame(
  titulo=titulos_larazon[1:10], 
  resumen=resumenes_larazon[1:10], 
  categoria=categoria_larazon[1:10], 
  autor=autor_larazon[1:10],
  fecha=fechas_larazon[1:10],
  link=link_larazon[1:10]
  )

# save(db_larazon, file = "_data/db_larazon.RData")
```

# Análisis de la Palabra Clave

En esta sección se analiza la aparición de la palabra clave "YPFB" en los titulares de las noticias extraídas de los sitios web "Los Tiempos" y "La Razón".

## Carga de las Bases de Datos

Primero, cargamos los dataframes previamente guardados de "Los Tiempos" y "La Razón".

```{r}
# Eliminar todos los objetos del entorno para evitar conflictos
rm(list = ls())

# Cargar los dataframes de "Los Tiempos" y "La Razón"
load("_data/db_lostiempos.RData")
load("_data/db_larazon.RData")
```

## Filtrado de Titulares con la Palabra Clave

Definimos la palabra clave "YPFB" y filtramos los titulares que contienen esta palabra en ambas bases de datos.

```{r}
# Definir la palabra clave a buscar
palabra_clave <- "YPFB"

# Filtrar los titulares que contienen la palabra clave en "Los Tiempos"
titulares_con_palabra_lostiempos <- db_lostiempos[grepl(palabra_clave, db_lostiempos$titulo), ]

# Filtrar los titulares que contienen la palabra clave en "La Razón"
titulares_con_palabra_larazon <- db_larazon[grepl(palabra_clave, db_larazon$titulo), ]
```

## Visualización de los Resultados

Mostramos los primeros 3 titulares que contienen la palabra clave en cada uno de los sitios web.

```{r}
# Mostrar los primeros 3 titulares que contienen la palabra clave en "Los Tiempos"
kable(titulares_con_palabra_lostiempos[1:3, ], caption = "Titulares con la palabra clave 'YPFB' en Los Tiempos")

# Mostrar los primeros 3 titulares que contienen la palabra clave en "La Razón"
kable(titulares_con_palabra_larazon[1:3, ], caption = "Titulares con la palabra clave 'YPFB' en La Razón")
```

## Cálculo del Porcentaje de Titulares

Calculamos el porcentaje de titulares que contienen la palabra clave en ambas bases de datos y mostramos los resultados.

```{r}
# Calcular el porcentaje de titulares que contienen la palabra clave en "Los Tiempos"
porcentaje_lostiempos <- (nrow(titulares_con_palabra_lostiempos) / nrow(db_lostiempos)) * 100

# Calcular el porcentaje de titulares que contienen la palabra clave en "La Razón"
porcentaje_larazon <- (nrow(titulares_con_palabra_larazon) / nrow(db_larazon)) * 100

# Mostrar el porcentaje en "Los Tiempos"
sprintf("El porcentaje de titulares que contienen la palabra clave '%s' es: %.2f%% en Los Tiempos", palabra_clave, porcentaje_lostiempos)

# Mostrar el porcentaje en "La Razón"
sprintf("El porcentaje de titulares que contienen la palabra clave '%s' es: %.2f%% en La Razón", palabra_clave, porcentaje_larazon)

```

# Gráficos

```{r}
library(lubridate)
library(ggplot2)

# Cargar los datos de los periódicos
df1<-db_larazon
df2<-db_lostiempos

# Análisis de los artículos por autor en La Razón
articulos_por_autor <- df1 %>%
  group_by(autor) %>%
  summarise(cantidad_articulos = n()) %>%
  arrange(desc(cantidad_articulos)) %>%
  slice(1:10)

# Crear la gráfica de la cantidad de artículos por los 10 autores más productivos
ggplot(articulos_por_autor, aes(x = reorder(autor, -cantidad_articulos), y = cantidad_articulos)) +
  geom_bar(stat = "identity") +
  labs(title = "Cantidad de artículos por autor (Top 10)",
       x = "Autor",
       y = "Número de artículos") +
  theme(axis.text.x = element_text(angle = 45, hjust = 1))

# Análisis de la longitud de los títulos en Los Tiempos
df2 <- df2 %>%
  mutate(num_palabras_titulo = str_count(titulo, "\\S+"))

# Agrupar por número de palabras y contar el número de artículos que tienen esa cantidad de palabras
conteo_palabras <- df2 %>%
  group_by(num_palabras_titulo) %>%
  summarise(num_articulos = n())

# Crear la gráfica del número de artículos por cantidad de palabras en los títulos
ggplot(conteo_palabras, aes(x = num_articulos, y = num_palabras_titulo)) +
  geom_bar(stat = "identity") +
  labs(title = "Número de artículos vs Cantidad de palabras en los títulos",
       x = "Número de artículos",
       y = "Cantidad de palabras en el título") +
  theme(axis.text.x = element_text(angle = 45, hjust = 1))

```
